【裁判字號】    98,訴,1179
【裁判日期】    981022
【裁判案由】    營業稅
【裁判全文】
臺北高等行政法院判決
                                      98年度訴字第1179號
                                     98年10月1日辯論終結
原      告  吉加吉企業股份有限公司
代  表  人  甲○○
訴訟代理人  林穆弘  律師
            楊美玲  律師
被      告  財政部臺北市國稅局
代  表  人  乙○○（局長）住同上
訴訟代理人  張琦
上列當事人間營業稅罰鍰事件，原告不服財政部中華民國98年4
月13日台財訴字第09800086530號（案號：第00000000號）訴願
決定，提起行政訴訟，本院判決如下：
    主  文
訴願決定及原處分（即復查決定），均撤銷。
訴訟費用由被告負擔。
    事  實
一、事實概要：
    緣原告民國（下同）97年1月至2月間涉嫌取得不得扣抵進項
    憑證銷售額新台幣（下同）4,118,152元，營業稅額205,907
    元，申報扣抵銷項稅額，經被告機關查獲，核定補徵營業稅
    額205,907元，並按所漏稅額184,009元處2倍罰鍰計368,000
    元（計至百元止）。原告對罰鍰處分不服，申請復查，未獲
    變更，提起訴願遭決定駁回，遂提起本件行政訴訟。
二、兩造聲明：
    (一)原告聲明求為判決：1.訴願決定、原處分（含復查決定）
                          均撤銷。
                        2.訴訟費用由被告負擔。
    (二)被告聲明求為判決：1.駁回原告之訴。
                        2.訴訟費用由原告負擔。
三、兩造之爭點：被告以原告作為進項憑證之「國庫專戶存款收
    款書兼匯款申請書」係非屬載有營業稅額之進口貨物稅費繳
    納證，依法不得作為申報扣抵銷項稅額憑證，致虛報進項稅
    額205,907元，乃按所漏稅額184,009元處2倍之罰鍰368,000
    元，是否適法？
    (一)原告主張之理由：
      1.本件主要爭點，厥為以下各點，並分述如后：
        (1)同一機關，即財政部台北關稅局所製發之「國庫專戶
          存款收款書兼匯款申請書」（鈞院卷第19頁）、與「
          進口貨物稅費繳納證兼匯款申請書」（參見  鈞院卷
          第20頁），兩者在外觀上，是否難以區分？
        (2)財政部賦稅署要財政部關稅總局在「國庫專戶存款收
          款書兼匯款申請書」上，加註警語，屬何種法律性質
          ？關稅總局怠於加註，又生何種法律效果？
        (3)同是進口業者，「種豬」進口業者是否不同於「小汽
          車」進口業者，受到低等待遇？
        (4)原告主觀上有否故意或過失，應課予行政罰？
      2.被告爰引錯誤法令規定為裁罰處分，依行政程序法第11
        1 條規定，該行政處分具有重大明顯之瑕疵，依法應屬
        無效。加值型及非加值型營業稅法第19條第1項第2款規
        定，係指營業人不得將非供本業及附屬業務使用之貨物
        或勞務之進項稅額，用以扣抵銷項稅額之規定，與本案
        情形完全不符，原告實不知因何受罰。依行政程序法96
        條規定：行政處分以書面為之者，處分機關應載明主旨
        、事實、理由及其法令依據。可知，處分機關裁罰之法
        令依據，是何等重要，為重要應記載事項，本案被告機
        關引用錯誤之法令依據所為之行政處分，具有重大明顯
        之瑕疵，依同法第111 條規定，該行政處分依法應屬無
        效，被告機關裁處罰鍰即失所附麗，而應予註銷，乃為
        適法之處分。被告機關於發現適用法令錯誤後，不但未
        依法撤銷原處分另為適法之處分，竟以補具程序方式處
        理，並於復查決定書維持原處分，認事用法與法令相悖
        至明。
      3.再者，復查決定書所載：「申請人自行換算得扣抵進項
        金額4,118,152元，稅額205,907元，持前開憑證作為進
        項憑證申報扣抵97年2月銷項稅額205,907元，虛報進項
        稅額205,907 元」乙節，並非事實。原告係依據海關核
        定之進口報單明細金額填入，並非「自行換算」，有本
        案卷附文件可證。至於交查異常清單，屬電腦程式資料
        庫共用比對上之缺失，此僅須將納稅人繳款金額資料庫
        交叉查核比對，即可取得納稅人已繳納稅額數字；稽徵
        機關以電腦交查比對不到，即言異常，而命已繳納營業
        稅之納稅人再次繳納因相同項目所需繳納之稅款，並裁
        處罰鍰，使人民負擔二次納稅義務，實有欠公允。
      4.再退萬步言之，依本案事實，原告已誠實繳納應負擔之
        營業稅款，僅係因不諳多如牛毛乏稅務法令，加上相關
        單位之違規行為，致持錯誤單據先行向稅務機關為申報
        抵扣之行為，萬無逃漏稅捐之故意及情事。另查相關法
        令規定並無令納稅人繳納二次稅款之依據，且納稅人於
        出售貨品時，以原先已繳營業稅款扣抵銷項稅額，法無
        明文禁止之規定。
      5.種豬買賣，免徵營業稅，原告絕無逃漏稅捐之意圖：依
        據財政部84年2月23日台財稅字第841607538號函釋，營
        業稅法第8條第1項第19款所稱「飼料及未經加工之生鮮
        農、林、漁、牧產物、副產物」，包括「豬」在內（原
        證1），故被告指稱原告逃漏稅捐，與事實不符。
      6.原告持「國庫專戶存款收款書兼匯款申請書」之收據聯
        （見鈞院卷第20頁），申報扣抵營業稅額，係受行政機
        關行政怠惰之累，財政部賦稅署於96年4 月12日，要財
        政部關稅總局在系爭「國庫專戶存款收款書兼匯款申請
        書」之收據聯上（鈞院卷第19頁），加註警語（鈞院卷
        第72、73頁），其性質近似於行政程序法第159條第2項
        「業務處理方式」之一般性規定；而關稅總局怠惰執行
        ，迨至97年10月始實施之，其怠於執行職務，致使原告
        權利遭受損害，自應負起國家賠償法第2條第2項後段責
        任：
        (1)財政部台北關稅局所製發之「國庫專戶存款收款書兼
          匯款申請書」（鈞院卷第19頁）、與「進口貨物稅費
          繳納證兼匯款申請書」（鈞院卷第20頁），兩者幾近
          雷同，同有「財政部台北市關稅局章」，相似度極高
          ，此有以下各點可證：在紙本頂端明顯位置，同有
          「機放」兩字。抬頭同有「兼匯款申請書」六字。
          同有「財政部台北關稅局章」之關防。同有報單
          號碼欄。同有稅單號碼欄。同有戶名：台北關稅
          局經收稅款戶。同有帳號：00000000000000。同
          有住（地）址：桃園中正機場（337 ）財政部台北關
          稅局。同有「1.扣繳未成  2.申請繳現  3.先放後
          稅擔保額度不足  4.申請EDI 線上扣繳」諸字。同
          有表格，若不仔細比對，當下判斷，幾近神似。
        (2)為避免納稅人持系爭「國庫專戶存款書兼匯款申請書
          」收據聯，申報扣抵銷項稅額，經稽徵機關查獲，而
          遭受補稅處罰，是以，財政部賦稅署於96年4 月12日
          以台稅二發字第09604041070 號函請財政部關稅總局
          ，於上開「國庫專戶存款收款書兼匯款申請書」收據
          聯註記「本收據聯請勿持向稽徵機關申報扣抵營業稅
          額，應持『海關進口貨物稅費繳納證』扣抵聯申報扣
          抵銷項稅額」字樣。該函屬行政程序法第159條第2項
          第1 款「業務處理方式」之行政規則，蓋行政程序法
          第159條第1項之「上級機關」並不限於行政體系內直
          接上下隸屬關係之上級機關，亦包括依事物之性質有
          監督權限之「監督機關」在內，此有學者林鍚堯著「
          行政法要義」第200頁足參（附件6），而財政部賦稅
          署就營業稅稽徵業務之規劃，相對於財政部關稅總局
          而言，屬其監督機關（附件7 ，中央行政機關組織基
          準法第14條第2項、及附件8，財政部賦稅署組織條例
          第2條第2款），因此，上開財政部賦稅署來函要求，
          屬行政規則一種，了無疑義。
        (3)且財政部關稅總局以96年5月14日台總局徵字第09610
          08056 號函復賦稅署，同意配合辦理在案（鈞院卷第
          22頁財政部賦稅署函之說明2 ），顯見該行政規則已
          有效下達，並有拘束下級機關之效力（行政程序法第
          160條第1 項及第161條），賦稅署之所以必須下達該
          行政規則，肇因於納稅人持「國庫專戶存款書兼匯款
          申請書」收據聯，申報扣抵銷項稅額之情況，比比皆
          是，並非原告所僅有。故財政部賦稅署為避免擾民及
          引起民怨，乃發函要求財政部關稅總局，應於上開收
          據聯上註記警語，以防止民眾誤用情況發生，平白遭
          受稽徵機關處罰。
        (4)依財政部賦稅署97年8月21日台稅二發字第097045269
          20號函（原件5 ）說明二：「為避免營業人持憑『國
          庫專戶存款收款書兼匯款中請書』收據聯申報扣抵銷
          項稅額，經稅捐機關查獲而追受補稅處分，本署前於
          96年4月12日以台稅二發字第09604041070號函請貴局
          於上開收據聯註記「本收據聯請勿特向稽徵機關申報
          扣抵營業稅額，應持『海關進口貨物稅費繳納證』扣
          抵聯申報扣抵銷項稅額」字樣，案經貴局以96年5 月
          14日台總局徵字第0961008056號函復同意辦理在案」
        (5)準此可知，因納稅人持「國庫專戶存款書兼匯款申請
          書」收據聯，申報扣抵銷項稅額之情況，比比皆是，
          並非原告所僅有。故財政部賦稅署為避免擾民及引起
          民怨，乃發函要求財政部關稅總局，應於上開收據聯
          上註記警語，以防止民眾誤用情況發生，平白遭受稽
          徵機關處罰。
        (6)但財政部關稅總局並未照辦，直至97年10月起，始實
          施於「國庫專戶存款收款書兼匯款申請書」之收據聯
          ，加註「本收據聯請勿持向稽徵機關申報扣抵營業稅
          額」，應持『海關進口貨物稅費繳納證（兼匯款申請
          書）』扣抵聯申報扣抵銷項稅額」等提醒文字（鈞院
          卷第58頁）。
        (7)再者，財政部台北關稅局於98年3 月11日，函復被告
          台北市國稅局，自97年10月起，於「國庫專戶存款書
          兼匯款申請書」之收據聯上，加註「本收據聯請勿持
          向稽徵機關申報扣抵營業稅額，應持『海關進口貨物
          稅費繳納證』扣抵聯申報扣抵營業稅額」等提醒文字
          （原證2，引自原處分卷第12頁倒數第4行起），準此
          可見，種豬進口業者，確實難以辨別「國庫專戶存款
          收款書兼匯款申請書」與「海關進口貨物稅費繳納證
          兼匯款申請書」之差別，否則，財政部台北市國稅局
          不會要求作如此加註，而關稅總局更不會同意照辦。
        (8)綜上可見，被告機關明知財政部賦稅署早於96年4 月
          12日，即發函要求財政部關稅總局，應在「國庫專戶
          存款收款書兼匯款申請書」收據聯，加註上開警語，
          但財政部關稅總局卻置之不理，直到97年10月起，始
          加註警語（原證2）。
        (9)而在財政部關稅總局於97年10月起，始在收據聯加註
          警語之前，原告於97年1月9日，自丹麥進口種豬一批
          金額4,118,152元（進口報單CD/97/214/77009），依
          法向台北關稅局繳交營業稅205,907元、進口稅100,4
          42元、推廣貿易服務費1,067元等，以上稅費合計307
          ,956元（原證10，引自被告行政救濟卷第87頁），並
          填具海關「國庫專戶存款收款書兼匯款申請書」向台
          灣銀行桃園國際機場分行繳納前開稅費（鈞院卷第19
          頁附件2）。嗣原告因於同年2月間出售該批進口種豬
          並開立發票，乃於同年3 月15日以上開已繳稅款之海
          關「國庫專戶存款收款書兼匯款申請書」（註：關稅
          總局尚未加註警語），申報抵扣應繳營業稅。迨至同
          年3月27日，海關才核定下來，營業稅為201,016元，
          有海關「進口貨物稅費繳納證兼匯款申請書」可證（
          鈞院卷第20頁附件3）。詎料，被告機關大安分局Ｚ00
          00000000000號處分書（鈞院卷第21頁附件4），竟認
          為原告吉加吉公司違反加值型及非加值型營業稅法第
          19條第1項第2款規定，逃漏稅額，核處原告368,000
          元罰鍰處分。
        (10)原告所持「國庫專戶存款收款書兼匯款申請書」收據
          聯，相關單位並未加註上開警語，原告因行政機關行
          政怠惰，違反上開行政規則，誤持未加註警語之「國
          庫專戶存款收款書兼匯款申請書」收據聯，向稽徵機
          關申報扣抵營業稅額，被告機關遇事，完全漠視財政
          部關稅總局應加註警語而未加註之不作為怠惰，未盡
          提醒告知之責，致相關法令如同漁者之罟，獵者之網
          使納稅人無所防範，對於原告因而誤觸法網受罰與有
          過失。猶執意處罰原告，如此護官不護民之態度，豈
          是公道。
        衡諸關稅總局之怠惰加註，倘原告因此受罰確定，依
          國家賠償法第2條第2項後段規定：「公務員怠於執行
          職務，致人民自由或權利遭受損害者亦同。」，則關
          稅總局應負起其國賠責任，不應旁卸至明。
      7.種豬進口業者與小汽車進口業者，同是先行驗放之案件
        ，但種豬進口業者卻遭受不公平之待遇。台灣雖處處宣
        稱「以農立國」，但觀諸財政部獨厚於小汽車進口業者
        之方便作法，種豬進口業者顯然遭受不公平之待遇，此
        有以下各點足證：
        (1)財政部77年7月23日台財稅第770533627號函之說明二
          明白揭示：「營業人申報汽車進口時，如因完稅價格
          無法即時核定，經海關依據關稅法第5條之1第2 項規
          定，核准繳納『保證金』先行驗放之案件，其應繳之
          營業稅，為簡化繳納，扣抵之作業手續，應以其進口
          申報價格核算稅額，由海關填隨『稅款繳納證』通知
          繳納後，以繳納證收執聯正本向稽徵機關申報扣抵銷
          項稅額，並自行影印影本，作為記帳憑證。」（原證
          3，引自原處分卷第9頁說明二）。次按行政程序法第
          6 條規定，行政行為非有正當理由，不得為差別待遇
          。若對於相同之事物，任意依不同之原則或標準為處
          理，即屬違反憲法第7 條及行政程序法第6 條平等原
          則。
        (2)人民有依法律納稅之義務，但政府應保障租稅制度之
          公平合理；本案依被告機關所言，納稅人進口同一批
          貨物須先繳納二次營業稅款，營業稅法無退稅規定不
          能辦理退稅，此豈有理。更有甚者，官員表示小汽車
          進口業者屬相同性質，財政部定有處理辦法因應，財
          政部不做適法之處理其他行業就只有裁處繳兩次營業
          稅，多繳的只能當留抵稅額，建議以另訂協議延開發
          票解決此不合理事件，依事實觀之，原告僅係不諳法
          律持未經稅務機關認可之單據申報扣抵之程序錯誤，
          並無虛報稅額情事與逃漏稅捐之故意，該情狀與稅捐
          稽徵法所欲處罰之逃漏稅行為相去甚遠，大不相同。
        (3)海關對於同樣辦理先行驗放的案件，理應為相同之處
          理，不料，竟獨厚於小汽車業者，而對於種豬業者，
          則另眼相待，殊欠公允。尤以，種豬進口業者若能比
          照上開小汽車之先行驗放辦法，作相同處理，即原告
          可憑海關填發「稅款繳納證」通知，繳款後，以繳納
          證收執聯正本，向稽徵機關申報扣抵銷項稅額，並自
          行影印影本，做為計帳憑證，則今日當不至於發生本
          案，凡此，在在彰顯種豬進口業者確實受到低一等之
          不公平待遇。
        (4)而財政部賦稅署亦深知此不合理之處，故於97年8 月
          21日以台稅二發字第09704526920 號函告知財政部關
          稅總局，就原告建議修改進口營業稅抵繳作業程序，
          將進口時所繳營業稅保證金，即時開立「海關進口貨
          物稅費繳納證」並繳納逕行匯入國庫，作為已繳納稅
          額之處理乙項，請財政部關稅總局研議可行性（參見
          鈞院卷第22頁所附函之主旨）。擬直接取代先前賦稅
          署要關稅總局在「國庫專戶存款收款書兼匯款申請書
          」（鈞院卷第19頁），加註警語之作法。
        (5)種豬進口業者與小汽車進口業者，同屬先行驗放之案
          件，由前揭財政部77年7月23日台財稅第770533627號
          函之說明二，可見海關必須立即填發「稅款繳納證」
          ，繳交小汽車進口業者，但種豬進口業者卻必須等待
          海關之作業完畢，始能取得海關「進口貨物稅費繳納
          證兼匯款申請書」，財政部對種豬進口業者顯為差別
          待遇，種豬與小汽車之處境，宛如天與地之差別。因
          行政機關之行政怠惰，與對種豬業者之不公平待遇，
          本案欠缺行政罰之違法性。
        (6)因關稅總局之怠惰、違反賦稅署行政規則之下達，與
          行政機關對種豬業者之不公平待遇，本案確實欠缺行
          政罰之違法性。且因原告之犧牲與奔波，始引起財政
          部賦稅署對本案之注意，要求關稅總局研議改進作法
          。
      8.原告為本件種豬進口，在主觀上，絕無蓄意逃漏稅捐，
        不應受罰；倘鈞院認為原告涉及漏稅，但因原告在稅額
        上，僅多報4,891元，並在5千元以下，仍應免予處罰；
        且被告機關未審酌本案前因後果，遽予科罰，亦有裁量
        瑕疵之違法，應予撤銷：
        (1)被告指摘原告有故意漏稅之嫌，主要以：「原告於95
          年10月間亦曾申報進口『種豬』乙批，並申請繳納保
          證金（押金）先行驗放，原告於95年10月27日繳納押
          金502,147元後，財政部台北關稅局96年2月27日核發
          『海關進口貨物稅費繳納證兼匯款申請書』（P12~P1
          7 ），原告當時並無以繳納押金收據聯作為進項憑證
          ，申報扣抵銷項憑證情事，顯示原告明知『國庫專戶
          存款收款書兼匯款申請書』非屬海關填發『稅款繳納
          證』，卻仍據以作為進項憑證申報扣抵銷項稅額，致
          虛報進項稅額，似有故意之嫌」（見鈞院卷第37頁倒
          數第4行起）。但查，原告於96年1 月15日申報（401
          ）表時，並未將財政部台北關稅局96年2 月27日核發
          之「海關進口貨物稅費繳納證兼匯款申請書」，作為
          申報扣抵銷項憑證用，此有以下各點可證：
          當時進口種豬之進口報單上，種豬進口營業稅記載
            「335,748元」（鈞院卷第62頁原證4）。
          故96年1月15日，原告申報95年11月-12月台北市營
            業人銷售額與稅額申報書（401 ）時，在海關代徵
            營業稅繳納證扣抵聯之第79「進貨及費用稅額」欄
            ，填為335,748元（鈞院卷第65頁原證5）。
          而該批種豬進口之「海關進口貨物稅費繳納證兼匯
            款申請書」（見  鈞院卷第66頁原證六），係在96
            年1月15日後，於96年2月27日才核發下來，原告不
            可能將96年2 月27日才核發下來之「海關進口貨物
            稅費繳納證兼匯款申請書」，提前在96年1 月15日
            先行使用，其理至明。
          原告當時係將95年10月27日「國庫專戶存款收款書
            兼匯款申請書」（原證7 ），充作扣抵銷項憑證用
            。被告機關98年9月17日終於狀承原告於96年1月15
            日，係持「國庫專戶存款收款書兼匯款申請書」申
            報扣抵。
          原告雖於96年4 月14日向台北市國稅局大安分局申
            請更正為免稅（原證7），大安分局並於96年4月16
            日同意備查原告上開申請（原證9 ），但仍不影響
            原告係持「國庫專戶存款收款書兼匯款申請書」，
            在作扣抵銷項憑證用之事實，縱使原告於96年4 月
            25日申請放棄免稅，亦同。
          原告基於以往之信賴，從而才會以系爭「國庫專戶
            存款收款書兼匯款申請書」（見鈞院卷第20頁），
            充作本次扣抵銷項憑證用。
          上，原告絕無逃漏稅捐之故意、或過失，至為清楚
            ，不應受罰。
        (2)倘鈞院仍認為原告涉及漏稅，但依行政罰法第8 條但
          書，及稅務違章案件減免處罰標準第15條第1項第2款
          之規定，仍應免除原告所涉罰鍰，理由如次：
          行政罰法第8 條規定：「不得因不知法規而免除行
            政處罰責任。但按其情節，得減輕或免除其處罰。
            」。
          稅務違章案件減免處罰標準第15條第1項第2款則規
            定：「依加值型及非加值型營業稅法第51條規定應
            處罰鍰案件，其漏稅金額符合下列規定之一者，免
            予處罰：二、海關代徵營業稅之進口貨物，其所漏
            稅額在新臺幣5千元以下者。」（附件9）。
          準此而論，本案縱使認為「國庫專戶存款收款書兼
            匯款申請書」（鈞院卷第19頁），非屬加值型及非
            加值型營業稅法第33條第3 款之憑證，但當時進口
            報單上記載營業稅「205,907 （元）」（原證10）
            ，後來海關核定營業稅為「201,016 （元）」（鈞
            院卷第20頁，海關進口貨物稅費繳納證兼匯款申請
            書），從而，原告在進項稅額上，僅多報4,891 元
            （計算式：205,907元－201,016元＝4,891 元），
            低於上開5,000 元，因此，依上開稅務違章案件減
            免處罰標準第15條第1項第2款之規定，原告應免予
            處罰。
        (3)此外，被告機關亦有裁量瑕疪之違法：
          行政程序法第10條規定：「行政機關行使裁量權，
            不得逾越法定之裁量範圍，並應符合法規授權之目
            的」。
          被告機關核處原告2 倍罰鍰，顯係基於「稅務違章
            案件裁罰金額或倍數參考表」而來，惟依該參考表
            使用須知第四條規定可知，如情節較輕者仍可減輕
            到最低限額為止（附件10）。
          衡諸關稅總局始終未依賦稅署之要求，加註警語，
            及原告身為種豬進口業者，竟受到與小汽車進口業
            者，不同之低等待遇，被告機關核處原告兩倍罰鍰
            ，實質上無異於將法定罰鍰數額下限提高到2 倍，
            毫無具體個案之正義可言，有違行政程序法第10條
            之規定，構成裁量瑕疪之違法至明。
      9.被告機關當初係認定原告雖非故意，尚難謂無過失，此
        有處分書稿（代審查報告），在卷足稽（原證11）。被
        告機關直至收到原告訴願書後，始知賦稅署曾要求關稅
        總局在系爭海關「國庫專戶存款收款書兼匯款申請書」
        收據聯上，加註警語，並為此向台北關稅局發函求證，
        卻又未待台北關稅局回覆，便自己認定原告之訴願無理
        由而檢卷答辯，尤欠允洽：
        (1)原告98年2月6日訴願書，特別提及賦稅署要求關稅總
          局在上開收據聯上，加註警語（原證12），並提出賦
          稅署函文為證（原證13）。
        (2)被告機關因此發函給台北關稅局，請其說明是否於收
          據聯註記字樣？及何時起實施？有被告機關98年2 月
          17日財北國稅法一字第0980209331號函之說明一：「
          依據吉加吉企業股份有限公司98年2月6日訴願書辦理
          」可參（原證14）；準此可見，被告機關自發現異常
          起，直至台北關稅局回覆其何時在收據聯上加註警語
          止，被告機關根本不知道賦稅署曾要求關稅總局應加
          註警語，以及關稅總局並未照辦之事實。
        (3)且被告機關等不及台北關稅局之回覆，自己便於98年
          2月23日認為訴願無理由，而擬具答辯書檢卷答辯（
          原證15）。
        (4)迨至於98年3 月11日台北關稅局明白函覆被告機關，
          自97年10月起，在上開收據聯上，加註提醒文字（原
          證2 ）；且被告機關亦可輕易發覺，原告在訴願書上
          所附之97年1 月10日「國庫專戶存款收款書兼匯款申
          請書」上，並無任何警語加註其上（原證16）；被告
          機關竟將上開實情隱瞞，未轉呈訴願機關核查，已欠
          允當。
        (5)尤以，財政部於98年4 月13日始駁回原告訴願，此距
          被告機關於98年3 月12日收到台北關稅局上開回函日
          ，將近1 個月之久。被告機關若及時呈轉財政部，則
          訴願結果極可能不一樣。
        (6)綜上所見，被告機關上開行政作為實欠妥當至明。
      10.被告機關從未通知原告，持「海關進口貨物稅費繳納證
        兼匯款申請書」前至該局，抽換回先前所交之「國庫專
        戶存款收款書兼匯款申請書」（鈞院卷第19、20頁），
        為更正行為，反執意處原告兩倍罰鍰，亦欠允洽：
        (1)被告機關98年9月17日補充答辯狀之附件4，依外觀判
          斷，應係被告內部文件，是以，被告狀稱「發函請原
          告說明（附件4 ）」，原告殊不解其文義？（見其補
          充答辯狀第2頁第7、8行）。
        (2)被告機關98年5月8日財北國稅大安營業字第09736001
          42C函（原證17）及97年5月15日財北國大安營業字第
          0970202852號函（原證18），要求原告到局洽辦、及
          提出意見書；原告亦因此而提出97年6月2日函文，明
          白表示自己並無逃漏稅，無補稅之必要（原證19）。
        (3)被告機關於97年6月9日收到原告上開6月2日函後，便
          即作出營業稅違章案件報告（移送單），移辦原告（
          原證20）。
        (4)但觀之原告97年10月8 日復查理由書上記載：「四、
          經協商後，囑本公司以海關97年3 月27日核發押金抵
          繳繳納證所列201,016元營業稅，於申報97年7-8月份
          營業稅時，更正97年1-2 月份營業稅申報書並以之抵
          繳97年9 月10日限繳之營業稅核定稅額繳款書所列稅
          額184,167元，餘額退稅。至罰鍰368,000元部分，則
          礙於財政部規定（未舉證該規定），無法免除，第予
          陳明。」（原證21），在在可見，原告確實曾與被告
          機關溝通，但被告機關就是執意要處罰原告。
        (5)再比對被告機關於98年2 月17日發函給台北關稅局，
          詢問加註警語、及何時起實施諸事，益加彰顯被告機
          關在上開97年5月8日及5 月15日要求原告到局洽辦、
          及提出意見書時，不但未通知原告作抽換更正收據聯
          動作，甚至連被告機關自己亦不知道賦稅署有加註警
          語此行政要求事，國家機關處事竟如此之不連貫，各
          行已是。
      11.請求鈞院向財政部關稅總局，函查以下事項：
        (1)財政部賦稅署曾於96年4月12日以台稅二發字第09604
          041070號函，請財政部關稅總局於「國庫專戶存款書
          兼匯款申請書」收據聯，註記「本收據聯請勿持向稽
          徵機關申報扣抵營業稅額，應持『海關進口貨物稅費
          繳納證』扣抵聯申報扣抵營業稅額」字樣，嗣財政部
          關稅總局以96年5 月14日台總局徵字第0961008056號
          函復同意配合辦理在案（附件1 ）；何以財政部關稅
          總局未依上開財政部賦稅署函文所請，立即在「國庫
          專戶存款書兼匯款申請書」收據聯上，加註警語？
        (2)何以財政部台北關稅局，自97年10月起，始於「國庫
          專戶存款書兼匯款申請書」之收據聯上，加註上開警
          語（附件2）？
        (3)待證事項：原告持上開未加註警語之「國庫專戶存款
          書兼匯款申請書」收據聯，申報扣抵營業稅額，並無
          故意或過失，不應受罰。
      12.綜上，被告機關明知原告業已繳納相關稅費，僅因其持
        錯誤單據申報抵扣，即認定原告未繳納相關稅費，虛報
        稅額並裁處罰鍰，實與事實相悖。若論注意能力，被告
        機關窮其整個機關人力，應遠遠高於原告數百、千倍以
        上，被告機關應能注意，並該注意收據聯上，應有警語
        之加註，卻不去注意，反背道而行，要原告負起過失責
        任，不但於法有悖，亦不合理，徒增訟源。為此，請准
        撤銷訴願決定及原處分（含復查決定）。
    (二)被告主張之理由：
      1.按「營業人左列進項稅額，不得扣抵銷項稅額：一、購
        進之貨物或勞務未依規定取得並保存第33條所列之憑證
        者。」、「營業人以進項稅額扣抵銷項稅額者，應具有
        載明其名稱、地址及統一編號之左列憑證：……三、其
        他經財政部核定載有營業稅額之憑證。」及「納稅義務
        人，有左列情形之一者，除追繳稅款外，按所漏稅額處
        1 倍至10倍罰鍰，並得停止其營業：……五、虛報進項
        稅額者。」為加值型及非加值型營業稅法第19條第1 項
        第1款、第33條第3款及第51條第5 款所明定。次按「二
        、營業人申報汽車進口時，如因完稅價格無法即時核定
        ，經海關依據關稅法第5條之1（現行法第18條）第2 項
        規定，核准繳納『保證金』先行驗放之案件，其應繳之
        營業稅，……應以其進口申報價格核算稅額，由海關填
        發『稅款繳納證』通知繳納後，以繳納證收執聯正本向
        稽徵機關申報扣抵銷項稅額，並自行影印影本，作為記
        帳憑證。三、迨完稅價格核定辦理結案時，如為應補繳
        營業稅案件，海關應就補繳稅額填發『稅款繳納證』，
        自應退還之保證金抵扣，仍不足抵扣時，再依補稅案件
        處理。」及「營業人進口貨物如屬『先放後稅』案件，
        有關進口貨物營業稅之申報，應按稅費繳納日期所屬月
        份申報。……」為財政部77年7月23日台財稅第7705336
        27號函及90年9月6日台財稅字第0900455734號函所明釋
        。又按「不得因不知法規而免除行政處罰責任。……」
        為行政罰法第8條前段所明定。
      2.原告於首揭期間進口貨物，取得「國庫專戶存款收款書
        兼匯款申請書」押金307,956 元收據聯，係海關押款之
        證明文件，為依法不得扣抵之憑證，原告自行換算得扣
        抵進項金額4,118,152元，稅額205,907元，持前開憑證
        作為進項憑證申報扣抵97年2月銷項稅額205,907元，虛
        報進項稅額205,907 元，有營業人進銷項憑證交查異常
        查核清單、調查函及原告提示之進口報單、國庫專戶存
        款收款書兼匯款申請書等影本可稽，違反前揭稅法規定
        ，經原查核定處罰鍰368,000 元。原告主張，原處分引
        用法條有誤，又其於進口當日（97年1 月10日）已填具
        國庫專戶存款收款書兼匯款申請書向臺灣銀行桃園國際
        機場分行繳納，有進口報單及國庫專戶存款收款書兼匯
        款申請書附案可稽，且原告於同年2 月出售該批進口貨
        物，於同年3 月15日申報銷項稅額，並將前開已繳之進
        口營業稅申報扣抵銷項稅額，於法並無不合，請撤銷罰
        鍰云云，被告審酌原告主張核不足採，復查決定予以駁
        回，財政部訴願決定亦予維持。
      3.查原告於首揭期間進口貨物，取得「國庫專戶存款收款
        書兼匯款申請書」收據，金額307,956 元，係依法不得
        扣抵之進項憑證，卻持以申報並扣抵銷項稅額205,907
        元情事，業如前述，此有營業人進銷項憑證交查異常查
        核清單（P36）、被告調查函（P34、P35 ）及原告提示
        之進口報單（P28－P30）、國庫專戶存款收款書兼匯款
        申請書（P31 ）及原告97年6月2日說明書（P26、P27）
        等影本資料可稽，違章事證明確。又「營業人進口貨物
        如屬『先放後稅』案件，有關進口貨物營業稅之申報，
        應按稅費繳納日期所屬月份申報。」，經財政部90年9
        月6日台財稅字第0900455734號函釋在案。原告以「國
        庫專戶存款收款書兼匯款申請書」作為進項憑證申報扣
        抵銷項稅額，為原告所不否認，惟查「國庫專戶存款收
        款書兼匯款申請書」，非屬載有營業稅額之進口貨物稅
        費繳納證，依法不得作為申報扣抵銷項稅額之憑證，原
        告應於取得「海關進口貨物稅費繳納證兼匯款申請書」
        （P65 ）後，按稅費繳納日期所屬月份申報。從而，本
        件原告持海關押款之證明文件「國庫專戶存款收款書兼
        匯款申請書」申報扣抵銷項稅額，依法自屬不合。
      4.原告訴稱「國庫專戶存款收款書兼匯款申請書」收據聯
        上，並無相關警語註記，致使納稅人無所防範，而誤觸
        法網受罰，應無過失乙節，查上開「國庫專戶存款收款
        書兼匯款申請書」乃繳納押金之收據，其內容已記載押
        款原因，原告應可清楚辨別非屬海關填發『稅款繳納證
        』，原告仍據以作為進項憑證，申報扣抵銷項稅額，致
        虛報進項稅額205,907 元，縱非故意，亦有過失。又查
        原告於95年10月間亦曾申報進口「種豬」乙批，並申請
        繳納保證金（押金）先行驗放，原告於95年10月27日繳
        納押金502,147元後，財政部台北關稅局96年2月27日核
        發「海關進口貨物稅費繳納證兼匯款申請書」（P12－P
        17），原告當時並無以繳納押金收據聯作為進項憑證申
        報扣抵銷項憑證情事，顯示原告明知「國庫專戶存款收
        款書兼匯款申請書」非屬海關填發『稅款繳納證』，卻
        仍據以作為進項憑證申報扣抵銷項稅額，致虛報進項稅
        額，似有故意之嫌，原告訴稱其不諳稅務法令，無逃漏
        稅捐之故意及情事等由，不足採信。
      5.依我國加值型及非加值型營業稅法之規定，銷項稅額係
        由買受人負擔，原告主張稽徵機關命已繳納營業稅之納
        稅人再次繳納因相同項目所需繳納之稅款，使人民負擔
        2次納稅義務等語，實屬誤解。
      6.本件被告處分書原引用法條雖有誤植，惟不影響本案罰
        鍰裁處倍數，且被告業以財北國稅大安營業字第097020
        2385號函（P45 ）通知更正適用法令，並於97年11月28
        日送達在案（P46），故本件並無行政程序法第111條規
        定之適用。
      7.原告訴稱「種豬」買賣，免徵營業稅，原告絕無逃漏稅
        捐之意圖乙節，查原告於96年4 月25日已申請放棄免稅
        （答辯附件1），故本件「種豬」進貨、銷售均屬應稅
        銷售額，原告稱其無逃漏稅意圖自不足採，合先敘明。
      8.本件之爭點為原告於97年3月13日辦理97年1-2期營業稅
        申報時，是否知悉海關押款之證明文件「國庫專戶存款
        收款書兼匯款申請書」非屬載有營業稅額之進口貨物稅
        費繳納證，依法不得作為申報扣抵銷項稅額之憑證？
        (1)查原告於95年10月間亦曾申報進口「種豬」乙批，並
          申請繳納保證金（押金）先行驗放，原告於95年10月
          27日繳納押金502,147元後，於96年1月15日辦理95年
          11－12期營業稅申報時，持「國庫專戶存款收款書兼
          匯款申請書」（P15）申報扣抵銷項稅額（答辯附件2
          ），被告於96年3月間依據「營業人進銷項憑證交查
          異常查核清單（答辯附件3）」發函請原告說明（答
          辯附件4），原告方於96年4月14日提出申請（答辯附
          件5），將95年11-12期營業稅申報之應稅銷售額更正
          為免稅銷售額，並同時將原持「國庫專戶存款收款書
          兼匯款申請書」申報扣抵之進項稅額更正為0 元（答
          辯附件6），經被告發函同意所請（答辯附件7），遂
          未處罰原告，足證原告於97年3月13日辦理97年1-2期
          營業稅申報時，明知「國庫專戶存款收款書兼匯款申
          請書」非屬載有營業稅額之進口貨物稅費繳納證，卻
          仍據以作為進項憑證申報扣抵銷項稅額，致虛報進項
          稅額，似有故意之嫌，原告訴稱其不諳稅務法令，無
          逃漏稅捐之故意及情事等由，不足採信。
        (2)次查原告於大院98年8月25日準備程序筆錄（答辯附
          件8）中稱：「系爭國庫專戶繳款書是於1月11日發出
          的。系爭繳納的金額即是估計的營業稅額。嗣後海關
          會慢慢估算營業稅，估算後即會有一營業稅額，海關
          是於3 月27日開立進口貨物稅繳納證兼匯款繳納書（
          正確名稱為：海關進口貨物稅費繳納證兼匯款申請書
          ）的單據，即本案營業稅為201,016 元……。」，若
          原告認定海關97年1 月11日發出的國庫專戶繳款書為
          得扣抵之進口貨物稅費繳納證，應逕依全額307,956
          元辦理97年1－2期營業稅申報，何需以「估計的營業
          稅額」205,907 元辦理營業稅申報？顯示原告明知國
          庫專戶繳款書僅係押金憑證，為避免與海關核定後之
          營業稅差異過大，而先以估計數申報。又原告於準備
          程序筆錄中稱：「1、2月份的營業稅申報，申報期間
          是在次月15日前。若依2、3個月後才給的憑證來申報
          ，即會逾越申報的期限。……」，惟依財政部93年8
          月3 日台財稅字第09304540870號令（附件9）規定，
          營業人申報扣抵銷項稅額之進項憑證，未於當期申報
          者，得延至5 年內申報扣抵，故原告主張顯係臨訟爭
          辯，不足採信。
      9.原告訴稱「國庫專戶存款收款書兼匯款申請書」收據聯
        上，並無相關警語註記，致使原告持之申報扣抵營業稅
        ，並無故意或過失乙節，查以繳納保證金先行驗放之案
        件，其申報扣抵銷項稅額之規定，自財政部77年7 月23
        日臺財稅第770533627 號函發佈後，已行之有年，即便
        財政部關稅總局在「國庫專戶存款收款書兼匯款申請書
        」收據聯上加註「警語」，也非指無警語字樣前之案件
        即可憑「國庫專戶存款收款書兼匯款申請書」收據聯申
        報扣抵銷項稅額，本件原告持海關押款之證明文件「國
        庫專戶存款收款書兼匯款申請書」申報扣抵銷項稅額，
        依法自屬不合。原告縱無故意亦有重大過失，主張核無
        足採。
      10.綜上，本件原告所取具「國庫專戶存款收款書兼匯款申
        請書」係非屬載有營業稅額之進口貨物稅費繳納證，依
        法不得作為申報扣抵銷項稅額憑證，原告卻作為進項憑
        證，扣抵銷項稅額，致虛報進項稅額205,907 元，原核
        定按所漏稅額184,009元（虛報進項稅額205,907元－累
        積留抵稅額21,898元）處2倍罰鍰368,000元（計至百元
        止）並無違誤，訴願決定駁回，亦無不合，原告之訴顯
        無理由，為此請求判決如被告答辯之聲明，依法駁回原
        告之訴。
    理  由
一、按「營業人左列進項稅額，不得扣抵銷項稅額：一、購進之
    貨物或勞務未依規定取得並保存第33條所列之憑證者。」、
    「營業人以進項稅額扣抵銷項稅額者，應具有載明其名稱、
    地址及統一編號之左列憑證：一、……三、其他經財政部核
    定載有營業稅額之憑證。」及「納稅義務人，有左列情形之
    一者，除追繳稅款外，按所漏稅額處1 倍至10倍罰鍰，並得
    停止其營業：一、……五、虛報進項稅額者。」為加值型及
    非加值型營業稅法第19條第1 項第1 款、第33條第3 款及第
    51條第5 款所明定。次按「二、營業人申報汽車進口時，如
    因完稅價格無法即時核定，經海關依據關稅法第5 條之1（
    現行法第18條）第2 項規定，核准繳納『保證金』先行驗放
    之案件，其應繳之營業稅，……應以其進口申報價格核算稅
    額，由海關填發『稅款繳納證』通知繳納後，以繳納證收執
    聯正本向稽徵機關申報扣抵銷項稅額，並自行影印影本，作
    為記帳憑證。三、迨完稅價格核定辦理結案時，如為應補繳
    營業稅案件，海關應就補繳稅額填發『稅款繳納證』，自應
    退還之保證金抵扣，仍不足抵扣時，再依補稅案件處理。…
    …」及「營業人進口貨物如屬『先放後稅』案件，有關進口
    貨物營業稅之申報，應按稅費繳納日期所屬月份申報。……
    」分別為財政部77年7 月23日台財稅第770533627 號函及90
    年9 月6 日台財稅字第0900455734號函所明釋。
二、本件原告97年1月至2月間涉嫌取得不得扣抵進項憑證銷售額
    4,118,152元，營業稅額205,907元，申報扣抵銷項稅額，經
    被告機關查獲，核定補徵營業稅額205,907 元，並按所漏稅
    額184,009 元處2 倍罰鍰計368,000 元（計至百元止）。原
    告對罰鍰處分不服，主張其於進口當日（97年1 月10日）已
    填具國庫專戶存款收款書兼匯款申請書向臺灣銀行桃園國際
    機場分行繳納，有進口報單及國庫專戶存款收款書兼匯款申
    請書附案可稽，且原告於同年2 月出售該批進口貨物，於同
    年3 月15日申報銷項稅額，並將前開已繳之進口營業稅申報
    扣抵銷項稅額，於法並無不合云云，申經被告機關復查決定
    略以，原告取得之「國庫專戶存款收款書兼匯款申請書」，
    屬繳納押金之收據，非屬載有營業稅額之進口貨物稅費繳納
    證，依法不得作為申報扣抵銷項稅額憑證，原告應於取得「
    海關進出口貨物稅費繳納證兼匯款申請書」後，按稅費繳納
    日期所屬月份申報。本件原告持海關押款之證明文件申報扣
    抵銷項稅額，虛報進項稅額，違章事證明確，依首揭規定，
    原核定按所漏稅額184,009 元處2 倍罰鍰368,000 元，並無
    違誤為由，駁回其復查之申請，原告不服，提起訴願亦遭決
    定駁回各情，有罰鍰處分書、國庫專戶存款收款書兼匯款申
    請書、海關進口貨物稅費繳納證兼匯款申請書、進口報單、
    營業稅違章核定稅額繳款書、違章案件罰鍰繳款書、徵銷明
    細檔查詢、營業稅違章補徵計算表、營業人銷售額與稅額申
    報書、進口貨物押款放行申請書、營業稅稅籍資料查詢作業
    、復查及訴願決定書等附原處分卷及訴願卷內可稽。
三、原告循序起訴意旨略以：本案被告機關引用錯誤之法令依據
    所為之行政處分，具有重大明顯之瑕疵，依同法第111 條規
    定，該行政處分依法應屬無效，被告機關裁處罰鍰即失所附
    麗，而應予註銷。被告機關於發現適用法令錯誤後，不但未
    依法撤銷原處分另為適法之處分，竟以補具程序方式處理，
    並於復查決定書維持原處分，認事用法與法令相悖至明。原
    告持「國庫專戶存款收款書兼匯款申請書」之收據聯，申報
    扣抵營業稅額，係受行政機關行政怠惰之累，財政部賦稅署
    於96年4 月12日，要財政部關稅總局在系爭「國庫專戶存款
    收款書兼匯款申請書」之收據聯上，加註警語，其性質近似
    於行政程序法第159 條第2 項「業務處理方式」之一般性規
    定；而關稅總局怠惰執行，迨至97年10月始實施之，其怠於
    執行職務，致使原告權利遭受損害，又原告係依據海關核定
    之進口報單明細金額填入，並非「自行換算」，原告已誠實
    繳納應負擔之營業稅款，僅係因不諳多如牛毛乏稅務法令，
    加上相關單位之違規行為，致持錯誤單據先行向稅務機關為
    申報抵扣之行為，萬無逃漏稅捐之故意或過失情事。另查相
    關法令規定並無令納稅人繳納二次稅款之依據，且納稅人於
    出售貨品時，以原先已繳營業稅款扣抵銷項稅額，法無明文
    禁止之規定。原告為本件種豬進口，在主觀上，絕無蓄意逃
    漏稅捐，不應受罰；倘認原告涉及漏稅，但因原告在稅額上
    ，僅多報4,891 元，並在5 千元以下，仍應免予處罰；且被
    告機關未審酌本案前因後果，且情節輕微，遽予科處2 倍罰
    鍰，亦有裁量瑕疵之違法，應予撤銷；倘鈞院仍認為原告涉
    及漏稅，但依行政罰法第8 條但書，及稅務違章案件減免處
    罰標準第15條第1 項第2 款之規定，仍應免除原告所涉罰鍰
    ；被告機關核處原告2 倍罰鍰，顯係基於「稅務違章案件裁
    罰金額或倍數參考表」而來，惟依該參考表使用須知第四條
    規定可知，如情節較輕者仍可減輕到最低限額為止；衡諸關
    稅總局始終未依賦稅署之要求，加註警語，及原告身為種豬
    進口業者，竟受到與小汽車進口業者，不同之低等待遇，被
    告機關核處原告兩倍罰鍰，實質上無異於將法定罰鍰數額下
    限提高到2 倍，毫無具體個案之正義可言，有違行政程序法
    第10條之規定，構成裁量瑕疪之違法至明。再者，被告機關
    從未通知原告，持「海關進口貨物稅費繳納證兼匯款申請書
    」前至該局，抽換回先前所交之「國庫專戶存款收款書兼匯
    款申請書」，為更正行為，反執意處原告兩倍罰鍰，亦欠允
    洽；綜上，被告機關明知原告業已繳納相關稅費，僅因其持
    錯誤單據申報抵扣，即認定原告未繳納相關稅費，虛報稅額
    並裁處罰鍰，實與事實相悖。若論注意能力，被告機關窮其
    整個機關人力，應遠遠高於原告數百、千倍以上，被告機關
    應能注意，並該注意收據聯上，應有警語之加註，卻不去注
    意，反背道而行，要原告負起過失責任，不但於法有悖，亦
    不合理，徒增訟源。為此，請判決如訴之聲明云云。
四、本件兩造之爭點為被告機關以原告作為進項憑證之「國庫專
    戶存款收款書兼匯款申請書」係非屬載有營業稅額之進口貨
    物稅費繳納證，依法不得作為申報扣抵銷項稅額憑證，致虛
    報進項稅額205,907 元，乃按所漏稅額184,009 元處2 倍之
    罰鍰368,000 元，是否適法？經查：
（一）本件被告機關原處分書以原告取得97年1 月至2 月發票金
      額計4,118,152 元（不含稅），依規定不得扣抵之進項憑
      證申報扣抵銷項稅額，虛報進項205,907 元，違反加值型
      及非加值型營業稅法第19條第1 項第2 款規定，乃援引同
      法第51條第5 款規定，按所漏稅額184,009 元處2 倍罰鍰
      計368,000 元（計至百元止）。因原處分所載法條有誤植
      情形（應適用加值型及非加值型營業稅法第19條第1 項第
      1 款規定，誤植為同條項第2 款），惟所引罰鍰條文同法
      第51條第5 款規定，並無錯誤，且基本違章事實亦同一，
      原處分就上開法條之誤植，不影響本案罰鍰及事實之同一
      性，被告機關自得於嗣後更正之，核與行政程序法第111
      條所謂行政處分有明顯重大瑕疵之無效情形有別，合先敘
      明。
（二）原告於97年1月至2月間，取得「國庫專戶存款收款書兼匯
      款申請書」押金307,956 元收據聯，原告持前開憑證作為
      進項憑證申報扣抵97年2 月銷項稅額205,907 元，有營業
      人進銷項憑證交查異常查核清單、調查函及原告提出之進
      口報單、國庫專戶存款收款書兼匯款申請書等影本附原處
      分卷內可稽。原告以「國庫專戶存款收款書兼匯款申請書
      」作為進項憑證申報扣抵銷項稅額，為原告所不否認，惟
      查該「國庫專戶存款收款書兼匯款申請書」，非屬載有營
      業稅額之進口貨物稅費繳納證，依法不得作為申報扣抵銷
      項稅額之憑證，原告應於取得「海關進出口貨物稅費繳納
      證兼匯款申請書」後，按稅費繳納日期所屬月份申報。從
      而，本件原告持海關押款之證明文件「國庫專戶存款收款
      書兼匯款申請書」申報扣抵銷項稅額，依法即有未合。
（三）原告雖主張「國庫專戶存款收款書兼匯款申請書」收據聯
      上，並無相關警語註記，致使納稅人無所防範，而誤觸法
      網受罰，應無過失云云；查上開「國庫專戶存款收款書兼
      匯款申請書」乃繳納押金之收據，其內容已記載押款原因
      ，原告應注意清楚辨別非屬海關填發『稅款繳納證』，倘
      有疑問，亦非不得先向被告機關詢明，詎原告應注意而未
      注意，仍據以作為進項憑證，申報扣抵銷項稅額，致虛報
      進項稅額205,907元，實難辭過失之責。至原告於95年10
      月間曾申報進口「種豬」乙批，並申請繳納保證金（押金
      ）先行驗放，原告於96年1 月15日，持「國庫專戶存款收
      款書兼匯款申請書」申報扣抵，被告機關於96年3 月間依
      據「營業人進銷項憑證交查異常查核清單（參答辯附件3
      ）」發函請原告說明（參答辯附件4 ），原告方於96年4
      月14日提出申請（參答辯附件5 ），將95年11-12 期營業
      稅申報之應稅銷售額更正為免稅銷售額，並同時將原持「
      國庫專戶存款收款書兼匯款申請書」申報扣抵之進項稅額
      更正為0 元（參答辯附件6 ），經被告機關所屬大安分局
      於96年4 月16日同意備查原告上開申請（備查函參原證9
      ），是被告機關所屬大安分局並未核准原告以「國庫專戶
      存款收款書兼匯款申請書」申報扣抵，僅係同意備查其更
      正為免稅之申請，自不得據之為信賴基礎。原告主張基於
      以往之信賴，才會以系爭「國庫專戶存款收款書兼匯款申
      請書」，充作本次扣抵銷項憑證用，並無逃漏稅捐之過失
      ，不應受罰云云，尚非可採。又依我國加值型及非加值型
      營業稅法之規定，銷項稅額係由買受人負擔，原告主張稽
      徵機關命已繳納營業稅之納稅人再次繳納因相同項目所需
      繳納之稅款，使人民負擔2 次納稅義務等語，容屬誤解。
      至原告另主張在稅額上，原告僅多報4,891 元，並在5 千
      元以下，應免予處罰云云；惟原告97年1 月至2 月間涉嫌
      取得不得扣抵進項憑證銷售額4,118,152 元，營業稅額20
      5,907 元，申報扣抵銷項稅額，經被告機關查獲，核定補
      徵營業稅額205,907 元，並按所漏稅額184,009 元處2 倍
      罰鍰計368,000 元，應補徵之營業稅額為205,907 元，所
      漏稅額為184,009元，並無上揭免罰規定之適用。
（四）復按行政程序法第7 條規定：「行政行為，應依下列原則
      為之︰1.採取之方法應有助於目的之達成。2.有多種同樣
      能達成目的之方法時，應選擇對人民權益損害最少者。3.
      採取之方法所造成之損害不得與欲達成目的之利益顯失均
      衡。」同法第9 條規定：「行政機關就該管行政程序，應
      於當事人有利及不利之情形，一律注意。」同法第10條規
      定：「行政機關行使裁量權，不得逾越法定之裁量範圍，
      並應符合法規授權之目的。」又行政訴訟法第4 條第2 項
      規定：「逾越權限或濫用權力之行政處分，以違法論。」
      ；同法第201 條規定：「行政機關依裁量權所為之行政處
      分，以其作為或不作為逾越權限或濫用權力者為限，行政
      法院得予撤銷」。又「納稅義務人，有左列情形之一者，
      除追繳稅款外，按所漏稅額處1 倍至10倍罰鍰，並得停止
      其營業：．．．五虛報進項稅額者。」為上揭營業稅法第
      51條第5 款所規定。又稅務違章案件裁罰金額或倍數參考
      表使用須知規定：「．．．四本表訂定之裁罰金額或倍數
      未達稅法規定之最高限或最低限，而違章情節重大或較輕
      者，仍得加重或減輕其罰，至稅法規定之最高限或最低限
      為止．．．」可知當違章情節較輕者，被告依裁罰基準非
      不得減輕其罰鍰。又行政機關行使法律所授與之裁量權，
      於遵循法律授權目的及範圍之內，必須實踐具體個案正義
      。惟顧及法律適用之一致性，以符合平等原則，自可訂定
      行政裁量準則資為下級機關行使裁量權之準據，自非法所
      不許。財政部基於稅捐主管機關之地位，為使辦理裁罰機
      關對稅務違章案件之裁罰金額或倍數有一客觀之標準可資
      遵循，於法律授與之裁量權限內，訂定稅務違章案件裁罰
      金額或倍數參考表，作為下級機關行使裁量權之準據，依
      上說明，尚非法所不許。惟按行政機關行使裁量權，除不
      得逾越法定之裁量範圍外，並應符合法規授權之目的，且
      須依比例原則，就當事人有利及不利之情形一併注意，否
      則即難免構成裁量瑕疵之違法，此觀上開行政程序法第7
      條、第9 條、第10條之規定自明。是授與行政機關裁量權
      之含義，即在行政機就具體個案適用法律作成處分時，得
      按照個案情節，於法律劃定之範圍內，擁有相當自由之決
      定權限。惟裁量權尚非無限制之自由或任意為之，仍須受
      法律授權目的之拘束，而且必須符合個案情節合理之連結
      ，否則即屬裁量瑕疵，其行政行為即因而違法。
（五）末查為避免納稅人持「國庫專戶存款書兼匯款申請書」收
      據聯，申報扣抵銷項稅額，經稽徵機關查獲，而遭受補稅
      處罰，財政部賦稅署曾於96年4月12日以台稅二發字第096
      04041070號函請財政部關稅總局，於上開「國庫專戶存款
      收款書兼匯款申請書」收據聯註記「本收據聯請勿持向稽
      徵機關申報扣抵營業稅額，應持『海關進口貨物稅費繳納
      證』扣抵聯申報扣抵銷項稅額」字樣，該函性質屬行政程
      序法第159 條第2 項第1 款「業務處理方式」之行政規則
      ，而財政部關稅總局以96年5 月14日台總局徵字第096100
      8056號函復賦稅署，同意配合辦理在案（見本院卷第22頁
      財政部賦稅署函之說明2 ）。惟財政部關稅總局直至97年
      10月起，始實施於「國庫專戶存款收款書兼匯款申請書」
      之收據聯，加註「本收據聯請勿持向稽徵機關申報扣抵營
      業稅額」，應持『海關進口貨物稅費繳納證（兼匯款申請
      書）』扣抵聯申報扣抵銷項稅額」等提醒文字（參本院卷
      第58頁）。財政部台北關稅局於98年3 月11日，函復被告
      機關台北市國稅局，自97年10月起，於「國庫專戶存款書
      兼匯款申請書」之收據聯上，加註「本收據聯請勿持向稽
      徵機關申報扣抵營業稅額，應持『海關進口貨物稅費繳納
      證』扣抵聯申報扣抵營業稅額」等提醒文字（參原證2 ，
      引自原處分卷第12頁倒數第4 行起）。財政部賦稅署早於
      96年4 月12日，即發函要求財政部關稅總局，應在「國庫
      專戶存款收款書兼匯款申請書」收據聯，加註上開警語，
      但財政部關稅總局卻未及時照辦，直到97年10月起，始加
      註警語，此均為被告機關所不爭執。準此，「國庫專戶存
      款收款書兼匯款申請書」乃繳納押金之收據，原告本身應
      注意清楚辨別非屬海關填發『稅款繳納證』，原告應注意
      而未注意，仍據以作為進項憑證，申報扣抵銷項稅額，致
      虛報進項稅額205,907 元，難辭過失之責，固如前述；惟
      相關行政單位並未及時於該收據加註上開警語，此一因素
      ，亦為被告機關裁量時，應予斟酌考量之事項；綜情以觀
      ，原告違章情節，尚屬輕徵，依上揭稅務違章案件裁罰金
      額或倍數參考表使用須知規定四之規定，非不得減輕其罰
      鍰。被告機關對之補稅之餘，固應適用上開法條予以罰鍰
      ，然其裁量處罰原告倍數時，實不能置其情節較輕之事實
      於不顧。惟被告對此攸關處罰輕重之特殊事由，並未以斟
      酌，容有「裁量怠惰」之瑕疵，依上說明，於法自屬有違
      。本件原告違章之情節既有上述較輕之情節，被告機關自
      應適用上開須知之規定予以減輕，始符上開裁罰基準使用
      須知規定之精神。原處分（即復查決定）決定科罰倍數時
      未予適用上開須知之規定予以減輕，容有未洽。
五、綜上論述，原告於97年1月至2月間，取得「國庫專戶存款收
    款書兼匯款申請書」押金307,956 元收據聯，持前開憑證作
    為進項憑證申報扣抵97年2 月銷項稅額205,907 元，致虛報
    進項稅額205,907 元，難辭過失之責，應受處罰；惟其情節
    尚屬輕微，被告機關疏未適用上揭稅務違章案件裁罰金額或
    倍數參考表使用須知規定四之規定，容有未洽，復查及訴願
    決定未予糾正，仍有未合，自應由本院予以撤銷，發回原處
    分機關另為適法之復查決定，以符違章案件裁罰金額或倍數
    參考表使用須知四之規定。
六、本件事證已臻明確，兩造其餘主張及證據，核與本判決所得
    心證及結果不生影響，毋庸逐一論述，附此敘明。
七、據上論結，本件原告之訴為有理由，爰依行政訴訟法第98條
    第1 項前段，判決如主文。
中    華    民    國    98    年    10    月    22    日
                       臺北高等行政法院第六庭
                               審判長法  官     闕銘富
                                     法  官     帥嘉寶
                                     法  官     許瑞助
上為正本係照原本作成。
如不服本判決，應於送達後20日內，向本院提出上訴狀並表明上
訴理由，如於本判決宣示後送達前提起上訴者，應於判決送達後
20日內補提上訴理由書（須按他造人數附繕本）。
中    華    民    國    98    年    10    月    22    日
                                     書記官     吳芳靜


司法院資訊處製作；財團法人民間司法改革基金會備份。
